ACORDAO-COMPLETO-2558454

ACÓRDÃO 7868/2022 ATA 39/2022 - PRIMEIRA CÂMARA

VISTOS, relatados e discutidos estes autos que tratam, nesta etapa processual, de embargos de declaração opostos por Ronaldo Moitinho dos Santos em face do Acórdão 6050/2022-TCU-Primeira Câmara, que negou provimento ao recurso de reconsideração interposto pelo mesmo recorrente contra o Acórdão 18911/2021-TCU-Primeira Câmara, por meio do qual teve suas contas julgadas irregulares, com condenação ao pagamento do débito apurado e aplicação de multa, ante impugnação parcial da aplicação dos recursos repassados para execução do Programa Nacional de Apoio ao Transporte do Escolar - Pnate, exercícios 2009, 2010 e 2011.
ACORDAM os ministros do Tribunal de Contas da União, reunidos em sessão da 1ª Câmara, ante as razões expostas pelo Relator e com fundamento no art. 34 da Lei 8.443/1992, em:
9.1. conhecer dos embargos de declaração opostos por Ronaldo Moitinho dos Santos e rejeitá-los;
9.2. dar ciência deste acórdão ao embargante, com a informação de que o inteiro teor do relatório e do voto que o fundamentam está disponível no endereço eletrônico www.tcu.gov.br/acordaos.

Embargos de declaração contra decisão que rejeitou recurso de reconsideração interposto face a acórdão por meio do qual o responsável tivera suas contas julgadas irregulares, com condenação ao pagamento do débito apurado e aplicação de multa.

Primeira Câmara

Município de Iguaí/BA

3. Recorrente: Ronaldo Moitinho dos Santos (XXX.859.545-XX)

13.1. Ministros presentes: Walton Alencar Rodrigues (Presidente), Benjamin Zymler, Vital do Rêgo e Jorge Oliveira (Relator).
13.2. Ministro-Substituto presente: Weder de Oliveira.

JORGE OLIVEIRA

Ministro Jorge Oliveira

Por meio do Acórdão 18911/2021-TCU-Primeira Câmara, o Tribunal julgou irregulares as contas de Ronaldo Moitinho dos Santos, em solidariedade com a empresa Sidevaldo Gonçalves da Silva e Cia Ltda., com condenação ao pagamento do débito apurado e aplicação de multa, ante impugnação parcial da aplicação dos recursos repassados ao Município de Iguaí/BA para execução do Programa Nacional de Apoio ao Transporte do Escolar - Pnate, exercícios 2009, 2010 e 2011.
2. 	O Acórdão 6050/2022-TCU-Primeira Câmara examinou recurso de reconsideração interposto pelo ex-prefeito, dispondo por:
"9.1 conhecer do recurso de reconsideração para, no mérito, negar-lhe provimento".
3.	Nesta oportunidade, o responsável impugna a referida decisão por meio de embargos de declaração, juntados à peça 93, cujos trechos essenciais transcreve-se a seguir:
" (...) 
2 - DA CONTRADIÇÃO
O primeiro ponto a ser analisado nos presentes embargos de declaração diz respeito à contradição existente entre os fundamentos e a conclusão que se chegou o acórdão, ora embargado.
Em relação a prescrição, o voto condutor afirma in verbis:
12. Nada obstante, conforme detalhadamente examinado pelo MPTCU, ainda que se considerasse a aplicação do regime quinquenal estatuído pela Lei 9.873/1999, não teria ocorrido a prescrição em relação aos fatos sob exame, em virtude dos diversos marcos interruptivos incidentes no  presente processo.
Vê-se, assim, que não foram apresentados elementos suficientes para reforma do acórdão recorrido, cujos fundamentos permanecem hígidos, razão pela qual VOTO pela adoção da minuta de acórdão que submeto a este Colegiado.
Excelência, a aplicação do regime da lei 9.873/99 de forma subsidiária aos processos em tramite no TCU, reconhecida pelo Supremo Tribunal Federal, Superior Tribunal de Justiça, assim como por essa própria corte de contas, não fica restrita ao prazo prescricional quinquenal.
Compulsando o relatório técnico elaborado pela Secretaria de Recursos do TCU, traz a informação acerca da ocorrência da prescrição intercorrente no âmbito do PNATE 2011, como se observa in verbis:
c) Pnate/2011 (20/12/2012) :
c.1) Entre 4/11 e 31/12/2012, período de fiscalização pela CGU no Município de Iguaí/BA, consubstanciado no Relatório de Demandas Externas 00205.0002571/2011-26 (peça 1, p. 109-123) ;
c.2) Em 20/7/2016, Parecer de Execução Física 756/2016/COATE/CGAME/DIRAE (peça 2, p. 90) ;
[...]
14.8 Conforme as informações acima, observa-se que não houve transcurso superior a cinco anos, a partir dos marcos iniciais, tampouco paralisação do processo por mais de três anos, à exceção do tempo decorrido entre as alíneas c.1 e c.2, o que poderia caracterizar prescrição intercorrente com eventual inatividade processual durante quatro anos, aproximadamente.
A aplicação da lei n° 9.873/99 não é restrita somente ao prazo quinquenal, mas a todos os prazos prescricionais, assim como marcos interruptores da prescrição, incluindo-se a prescrição intercorrente entre os institutos abrangidos pela lei geral de processo administrativo.
O artigo 1, §1°, da supracitada lei afirma in verbis:
Art. 1o Prescreve em cinco anos a ação punitiva da Administração Pública Federal, direta e indireta, no exercício do poder de polícia, objetivando apurar infração à legislação em vigor, contados da data da prática do ato ou, no caso de infração permanente ou continuada, do dia em que tiver cessado.
§ 1o Incide a prescrição no procedimento administrativo paralisado por mais de três anos, pendente de julgamento ou despacho, cujos autos serão arquivados de ofício ou mediante requerimento da parte interessada, sem prejuízo da apuração da responsabilidade funcional decorrente da paralisação, se for o caso.
O Superior Tribunal de Justiça através do tema repetitivo n° 328 definiu a tese:
Tema Repetitivo nº 328: "É de três anos o prazo para a conclusão do processo administrativo instaurado para se apurar a infração administrativa ('prescrição intercorrente') 
Dessa forma, verifica-se que em relação ao PNATE 2011 é necessário a declaração da prescrição intercorrente, pois, ao se admitir a utilização das balizas da lei 9.873/99, mister se faz aplicá-la na sua integralidade, especialmente no que tange à prescrição intercorrente, como no caso concreto, afastando-se, assim, a contradição existente.
3 - DA PREMISSA EQUIVOCADA
 (...) 
A premissa equivocada diz respeito à ausência de violação ao devido processo legal em face da utilização do relatório da CGU (prova emprestada) , mas sem ter sido disponibilizado ao embargante os documentos que embasaram a prova emprestada (processos licitatórios) .
O voto conduto afirma in verbis:
Contudo, conforme apontado pela unidade instrutora e pelo MP, é firme a jurisprudência desta Corte de Contas de que recai sobre o gestor o ônus de comprovar a regular aplicação dos recursos públicos federais a ele confiados. Eventuais dificuldades de obtenção de documentos capazes de demonstrar a regularidade da utilização dos recursos não devem ser resolvidas perante o TCU, mas objeto de ação judicial.
O relatório elaborado pela CGU constitui prova suficiente para embasar a condenação, eis que seu conteúdo goza de fé pública e de presunção de autenticidade e veracidade. Não há que falar em ofensa ao contraditório e à ampla defesa neste particular, tendo em vista que o recorrente foi regularmente citado por este Tribunal
Não havendo caso fortuito ou de força maior, comprovadamente alheio à vontade do ex-prefeito, que impeça o julgamento de mérito, descabe invocar a previsão legal para se considerar as contas iliquidáveis
Excelência, o devido processo legal não se restringe apenas a aspectos formais, como citação, intimação, devendo ser interpretado sob a ótica material, do ponto de vista da viabilidade do exercício do direito supremo de defesa.
Como exposto no relatório, a presente tomada de contas se deu em face de um relatório produzido pela Controladoria Geral da União, em procedimento totalmente alheio à participação do gestor, resultando na imputação de atos ilícitos ao Senhor Ronaldo Moitinho.
Observa-se que o relatório, produzido em ambiente externo ao do TCU, foi o documento que serviu de embasamento para a instauração da tomada de contas e reprovação das mesmas, imputando o ônus de ressarcimento ao gestor, assim como os efeitos secundários incidentes no âmbito eleitoral.
Como exposto ao longo do processo, somente anexou-se na presente tomada de contas o relatório da CGU, inexistindo mais nenhum documento, entre eles os processos  licitatórios e de pagamento que levaram à imputação de responsabilidade ao ex-prefeito.
Ato contínuo, o gestor informou à essa corte de contas sobre a inexistência dos documentos no âmbito da administração municipal, comprovando-se através de boletim de ocorrência lavrado na delegacia municipal e representação protocolada junto ao ministério público, informando que o Senhor Murilo Veiga, prefeito do município de Iguaí no período de 2013/2016, extraviou todos os documentos do setor de convênios, licitação e contábil.
Argumentou-se que caberia ao gestor entrar com uma ação judicial para conseguir acesso aos documentos. Porém tal ação judicial seria uma lide temerária, pois, o Senhor Ronaldo Moitinho, ao ser reconduzido ao cargo de prefeito municipal em 2017, constatou que foram extraviados os documentos dos setores acima citados, denunciando tal fato à delegacia de polícia e ministério público estadual. Ajuizar-se-ia uma ação em vão? Somente para justificar a ação do gestor em buscar a via judicial para conseguir os documentos, mesmo sabendo que tais documentos não se encontram na prefeitura?
A premissa equivocada se encontra justamente no raciocínio desenvolvido pelo relator, pois, ao contrário do quanto afirmado, o Senhor Ronaldo Moitinho demonstrou, por meio de documentos oficiais, a impossibilidade de anexar os documentos referentes ao PNATE    de 2009, 2010 e 2011, não sendo necessário o ajuizamento de uma ação judicial temerária para comprovar tal circunstância.
A ausência de documentos na prefeitura, comprovado documentalmente, aliado à juntada do relatório da CGU, sem os processos licitatórios, evidencia a violação ao devido processo legal material, uma vez que o gestor não pôde contestar materialmente as imputações feitas pela CGU e acolhidas integralmente pelo TCU.
Como o gestor poderia impugnar as imputações se não tinha em mãos os processos licitatórios? A conduta a ser adotada, tendo em vista a utilização da prova emprestada, seria oficiar a Controladoria Geral da União e determinar a juntada do processo na íntegra que resultou no relatório da CGU que embasou a presente tomada de contas.
O Superior Tribunal de Justiça pacificou o entendimento que a prova emprestada somente é possível quando se respeita o corolário do devido processo legal in verbis:
CIVIL. EMBARGOS DE DIVERGÊNCIA EM RECURSO ESPECIAL. AÇÃO DISCRIMINATÓRIA. TERRAS DEVOLUTAS. COMPETÊNCIA INTERNA. 1ª SEÇÃO. NATUREZA DEVOLUTA DAS TERRAS. CRITÉRIO DE EXCLUSÃO. ÔNUS	DA PROVA. PROVA EMPRESTADA. IDENTIDADE DE PARTES. AUSÊNCIA. CONTRADITÓRIO. REQUISITO ESSENCIAL. ADMISSIBILIDADE DA PROVA.  (...) Em vista das reconhecidas vantagens da prova emprestada no processo civil, é recomendável que essa seja utilizada sempre que possível, desde que se mantenha hígida a garantia do contraditório. No entanto, a prova emprestada não pode se restringir a processos em que figurem partes idênticas, sob pena de se reduzir excessivamente sua aplicabilidade, sem justificativa razoável para tanto. 10. Independentemente de haver identidade de partes, o contraditório é o requisito primordial para o aproveitamento da prova emprestada, de maneira que, assegurado às partes o contraditório sobre a prova, isto é,   o direito de se insurgir contra a prova e de refutá-la adequadamente, afigura-se válido o empréstimo. 11. Embargos de divergência interpostos por WILSON RONDÓ JÚNIOR E OUTROS E PONTE BRANCA AGROPECUÁRIA S/A E OUTRO não providos. Julgados prejudicados os embargos de divergência interpostos por DESTILARIA ALCÍDIA S/A. (EREsp 617428/SP - REL. MIN. NANCY ANDRIGHI - Julgamento: 04/06/2014 - DJe 17/06/2014 - CORTE ESPECIAL) 
No presente processo não houve o respeito ao devido processo legal, pois, mesmo com a ocorrência da citação, o gestor não pôde contestar o relatório da CGU uma vez que não disponibilizado os documentos que embasaram o relatório, assim como não há na prefeitura tais documentos, em face do extravio promovido pelo ex-prefeito Senhor Murilo Veiga, devidamente comprovado nos autos.
Dessa forma, vislumbra-se a violação do devido legal material, pois se imputa ônus excessivo ao gestor, que se vê impossibilitado de contestar as informações contidas no relatório da CGU e do TCU, em face da ausência de documentos indispensáveis à tomada de contas.
- DOS PEDIDOS
O embargante vem, respeitosamente, perante Vossa Excelência pleitear que seja conhecido e provido o presente recurso horizontal para:
· Afastar a contradição existente, decretando a prescrição intercorrente da pretensão punitiva acerca do PNATE 2011;
· Afastar a premissa equivocada, reformando-se o acórdão embargado para decretar as contas ilíquidas, tendo em vista a ausência dos processos licitatórios e de pagamento, e a impossibilidade material do gestor trazer aos autos tais processos, assim como o processo que deu ensejo ao relatório elaborado pela CGU, e a violação do devido processo legal."
	É o relatório.

Fabiane Azevedo de Souza (25.101/OAB-BA), representando Ronaldo Moitinho dos Santos

Não atuou

EMBARGOS DE DECLARAÇÃO. TOMADA DE CONTAS ESPECIAL. FNDE. TRANSFERÊNCIA DE RECURSOS PARA O PNATE 2009, 2010 E 2011. IMPUGNAÇÃO PARCIAL DAS DESPESAS. CONTAS IRREGULARES. DÉBITO E MULTA. NÃO PROVIMENTO DO RECURSO DE RECONSIDERAÇÃO. CONHECIMENTO DOS EMBARGOS. AUSÊNCIA DE OMISSÃO, OBSCURIDADE OU CONTRADIÇÃO. REJEIÇÃO.

TOMADA DE CONTAS ESPECIAL (TCE)

não atuou

Examinam-se embargos de declaração opostos por Ronaldo Moitinho dos Santos, ex-prefeito de Iguaí/BA, em face do Acórdão 6050/2022-TCU-Primeira Câmara, que negou provimento ao recurso de reconsideração interposto pelo mesmo recorrente contra o Acórdão 18911/2021-TCU-Primeira Câmara, por meio do qual teve suas contas julgadas irregulares, com condenação ao pagamento de débito e aplicação de multa, ante a impugnação parcial da aplicação dos recursos repassados para execução do Programa Nacional de Apoio ao Transporte do Escolar - Pnate, exercícios 2009, 2010 e 2011.
Para melhor compreensão do caso, reproduzo trecho da Proposta de Deliberação da lavra do Ministro-Substituto Weder de Oliveira, acolhida por este Colegiado ao proferir o Acórdão 18911/2021-TCU-Primeira Câmara:
2.	O FNDE repassou àquela municipalidade, nos referidos exercícios, o total de R$ 508.755,92, sendo: R$ 141.445,44 em 2009; R$ 213.753,68 em 2010; e R$ 153.556,80 em 2011.
3.	A Controladoria-Geral da União (CGU) , em fiscalização realizada no município no período de 4/11/2011 a 31/12/2012, analisou os itens financiados com recursos repassados ao município pelo FNDE entre 1º/1/2009 e 31/3/2012, tendo noticiado a ocorrência de diversas irregularidades, algumas delas relativas ao Pnate, por meio do relatório de demandas externas 00205.000257/2011-26 .
4.	Com base nas informações da CGU, o FNDE reanalisou as prestações de contas do Pnate referentes a 2009 e 2010, concluindo pela imputação de débito a Ronaldo Moitinho dos Santos, essencialmente, pelo aumento injustificado de valor em contrato de transporte escolar, gerando pagamento indevido de R$ 28.475,25 em relação ao Pnate/2009 e R$ 57.796,61 em relação ao Pnate/2010.
5.	Acerca do Pnate/2011, o FNDE concluiu que o alcance do objeto e dos objetivos não foram cumpridos, razão pela qual decidiu pela não aprovação da prestação de contas e pela impugnação total das respectivas despesas, sendo que parte do referido valor, no montante de R$ 65.253,09, também correspondia ao aumento injustificado de valor em contrato de transporte escolar.
6.	Notificado a devolver os valores impugnados ou a sanear as impropriedades observadas, o Sr. Ronaldo Moitinho dos Santos não se manifestou, o que levou o FNDE a instaurar a presente tomada de contas especial, concluindo pela responsabilização do ex-prefeito quanto ao débito apurado.
7.	No âmbito do Tribunal, a Secretaria de Controle Externo de Tomada de Contas Especial (SecexTCE) verificou que o posicionamento do FNDE de determinar a restituição integral dos recursos do Pnate/2011 não era coerente com as apurações efetuadas pelo controle interno. Desse modo, considerando que o relatório da CGU não apontou a ausência de prestação do serviço de transporte escolar em 2011, o débito correspondia, tão somente, aos valores relacionados ao aumento injustificado do transporte escolar (R$ 65.253,09) .
8.	Assim, promoveu a citação solidária do responsável e da empresa Sidevaldo Gonçalves da Silva e Cia Ltda., tendo em vista o aumento injustificado de valor em contrato de transporte escolar (Pnate 2009, 2010 e 2011) , por meio de aditivos que majoraram os preços sem as necessárias justificativas técnicas, representando débito da ordem de R$ 151.524,95.
Nesta fase, o interessado opõe embargos de declaração, transcritos no relatório, apontando, em essência:
a) contradição existente entre os fundamentos e a conclusão do acórdão embargado, tendo em vista que a instrução da Serur reconheceu a ocorrência da prescrição intercorrente, ao passo que o voto condutor considera não ter ocorrido essa prescrição;
b) omissão, consistente em adoção de premissa equivocada, quanto à violação ao devido processo legal, em face da utilização de relatório da CGU sem que tenham sido disponibilizados os documentos que embasaram aquela "prova emprestada", isto é, os processos licitatórios e os comprovantes de pagamento.
Presentes os requisitos gerais e específicos, os presentes aclaratórios podem ser conhecidos pelo Tribunal. 
No mérito, como passo a expor, não subsistem a contradição e a omissão alegadas.
Em relação à prescrição, na sessão do dia 11/10/2022, o Plenário do TCU aprovou a Resolução 344/2022, que regulamenta a prescrição para o exercício das pretensões punitiva e de ressarcimento desta Corte. Reconheceu-se, com base na Lei 9.873/1999, a aplicação do regime quinquenal (art. 2º) , o início da contagem do prazo a partir da data da apresentação da prestação de contas (art. 4º, II) , a interrupção pela notificação do responsável e por qualquer ato inequívoco de apuração (art. 5º) e a incidência da prescrição intercorrente quando o processo ficar paralisado por mais de três anos (art. 8º) .
Embora a decisão embargada tenha sido proferida em data anterior, o voto que a embasou examinou o tema da prescrição, avaliando-a inclusive a partir do regime estabelecido na Lei 9.873/1999.
Destaco, inicialmente, o parágrafo 5 daquele voto, que deixou claro que o acolhimento das análises promovidas pela Serur e pelo representante do Ministério Público junto ao TCU - MPTCU seriam incorporados no que não contrariassem os apontamentos do próprio voto.
Já o parágrafo 12 é nítido ao acolher, em relação à prescrição, apenas o exame do MPTCU, segundo o qual, "ainda que se considerasse a aplicação do regime quinquenal estatuído pela Lei 9.873/1999, não teria ocorrido a prescrição em relação aos fatos sob exame, em virtude dos diversos marcos interruptivos incidentes".
O parecer do MPTCU, reproduzido no relatório que também acompanha o acórdão impugnado, examinou detidamente os marcos interruptivos e concluiu pela não ocorrência da prescrição, seja pelo prazo geral quinquenal, seja pelo prazo de três anos da prescrição intercorrente. Transcrevo o trecho mencionado (destaques acrescidos) :
14. Pelo retrospecto acima, verifica-se que não restou caracterizado no caso concreto o decurso do prazo prescricional previsto no art. 1.º, caput, da Lei n.º 9.873/1999.
15. Não obstante, além da prescrição pelo prazo geral de cinco anos, a Lei n.º 9.873/1999 prevê um prazo de três anos para a prescrição intercorrente (art. 1.º, § 1.º) , como forma de evitar que a inércia e morosidade do Poder Público se estendam indefinidamente, constituindo importante instrumento de segurança e estabilidade das relações jurídicas. Diante dos marcos interruptivos listados, verifica-se que não ocorreu a prescrição intercorrente.
Tal conclusão é possível pela conjugação dos marcos interruptivos identificados pela Serur e pelo MPTCU, entre os quais destaco os seguintes:
- em 14/12/2010, Notificação 10.593/2010/DIPRA/CGAP/DIFIN/FNDE (peça 1, p. 83) ;
- entre 4/11 e 31/12/2012, período de fiscalização pela CGU no Município de Iguaí/BA, consubstanciado no Relatório de Demandas Externas 00205.0002571/2011-26 (peça 1, p. 109-123) ;
-	em 17/2/2014, Ofício 4000/2014/DSEDU II/DS/SFC/CGU-PR. Embora tal ofício não conste dos   autos, seu   conteúdo   e   data   de   emissão   são   referenciados   no   Memo   nº   289/2014-COFIC/AUDIT/FNDE/MEC e no Ofício nº 150/2016-DAESP/COPRA/CGCAO/DIFIN/FNDE/MEC, constantes da peça 2, p. 63 e 84. Segundo tais documentos, o Ofício 4000/2014/DSEDU II/DS/SFC/CGU-PR diz respeito às irregularidades tratadas nos subitens 2.1.1.8 e 2.1.1.9 do Relatório de Demandas Externas n° 00205.000257/2011-26, elaborado pela Controladoria-Geral da União - CGU, ou seja, irregularidades relacionadas, inclusive, à aplicação de recursos do Pnate/2009, do Pnate/2010 e do Pnate/2011;
- em 17/3/2015, Parecer 100E/2015-Diafi/Copra/Cgap/Difin/FNDE (peça 1, p. 90-92) ;
- em 26/3/2015, Parecer 101E/2015-Diafi/Copra/Cgap/Difin/FNDE (peça 1, p. 159-161) ;
-	em 3/2/2016, Informação 69/2016 (peça 2, p. 83) ;
-	em 20/7/2016, Parecer de Execução Física 756/2016/COATE/CGAME/DIRAE (peça 2, p. 90) .
-	em 2/5/2017, Relatório de TCE 212/2017 (peça 2, 110-122) ; 
-	entre 10/11 e 28/11/2017, Relatório de Auditoria 10.88/2017 e os respectivos Certificado de Auditoria, Parecer do Dirigente do Órgão de Controle Interno e Pronunciamento Ministerial (peça 2, p. 132-142) ; 
-	em 26/12/2017, autuação da TCE no TCU;
-	em 16/7/2019, recebimento dos ofícios citatórios (peças 27 a 29) ;
-	em 26/1/2020, proposta de mérito (peça 38) ;
- em 30/11/2021, decisão de mérito - Acórdão 18911/2021-TCU-Primeira Câmara;
- em 20/9/2022, julgamento do recurso de reconsideração - Acórdão 6050/2022-TCU-Primeira Câmara.
Resta afastada, assim, a alegada contradição entre os fundamentos e a conclusão do acórdão embargado, quanto ao exame dos marcos interruptivos da prescrição.
O segundo vício apontado no Acórdão 6050/2022-TCU-Primeira Câmara diz respeito a suposta omissão quanto à violação ao devido processo legal, em face da utilização do relatório da CGU sem que tenha sido oferecido, ao responsável, acesso ao procedimento licitatório que originou o contrato, assim como dos comprovantes de pagamentos realizados. O embargante argumenta que "a conduta a ser adotada, tendo em vista a utilização da prova emprestada, seria oficiar a Controladoria-Geral da União e determinar a juntada do processo na íntegra que resultou no relatório da CGU que embasou a presente tomada de contas".
Não existe a alegada omissão. 
Destaque-se, de início, que, em nenhum momento, o responsável buscou justificar a irregularidade central, isto é, o aumento do valor do contrato, no limite de 25%, sem alteração do objeto executado e sem qualquer fundamentação fática ou jurídica.
O voto que acompanha o acordão embargado explicitamente se fundamentou na firme jurisprudência desta Corte, segundo a qual recai sobre o gestor o ônus de comprovar a regular aplicação dos recursos públicos federais a ele confiados, assim como no entendimento consolidado de que eventuais dificuldades de obtenção de documentos capazes de demonstrar a regularidade da utilização dos recursos não devem ser resolvidas perante o TCU.
Ao concluir que as razões recursais não foram "suficientes para reforma do acórdão recorrido, cujos fundamentos permanecem hígidos", o mesmo voto considerou que subsistia o entendimento, manifesto na decisão original (Acórdão 18911/2021-TCU-Primeira Câmara) , quanto "à inexistência de justificativas para os aumentos verificados, que não envolveram acréscimo contratual, visto que o serviço continuou sendo o mesmo, tendo sido alterado apenas o valor correspondente".
A argumentação que busca transferir a esta Corte o encargo de obter documentação complementar sequer merece ser examinada nestes aclaratórios, visto que não foi veiculada no recurso de reconsideração, não podendo, portanto, ser objeto de contradição, omissão ou obscuridade naquela decisão.
A esse respeito, todavia, relembro que também é firme a jurisprudência do TCU de que é ônus do responsável pela execução do convênio fazer prova acerca da regular aplicação dos recursos repassados pela União, não competindo ao Tribunal produzir provas, organizar informações, realizar perícias ou adotar qualquer medida tendente a revelar o nexo de causalidade entre os recursos transferidos e as despesas efetuadas. Nesse sentido, por exemplo, os Acórdão 473/2015-TCU-Plenário e 3.623/20151ª Câmara.
Assim, inexistindo a contradição e a omissão alegadas, os presentes embargos devem ser conhecidos e rejeitados.
	Ante o exposto, VOTO pela adoção da minuta de acórdão que submeto a este Colegiado.
TCU, Sala das Sessões, em 1 de novembro de 2022.
JORGE OLIVEIRA 
Relator